臺灣屏東地方法院民事判決
                                    110年度屏簡字第656號
原      告  洪崑煜  

            洪瑪玲  
上二人共同
訴訟代理人  顏福松律師
            鄭智元律師
被      告  王龍藝  
上列當事人間請求損害賠償事件，原告於刑事訴訟程序（110 年
度交訴字第10號）提起附帶民事訴訟（110 年度交附民字第199
號），經本院刑事庭移送前來，本院於民國111 年1 月27日言詞
辯論終結，判決如下：
    主      文
原告之訴及假執行之聲請均駁回。
    事實及理由
一、原告主張：被告於民國109 年10月21日12時40分前同日不詳
    時間，駕駛車牌號碼000-00號自用大貨車（下稱系爭大貨車
    ），沿屏東縣萬丹鄉萬順路2 段，即省道快速公路台88線高
    架橋下平面道路，由西往東行駛至該路段P131橋墩處附近時
    ，本應注意在顯有妨礙其他人車通行處所，不得停車，而依
    當時天候晴，日間自然光線，道路路面鋪裝柏油且乾燥、無
    缺陷，道路上亦無障礙物，視距良好等情，並無足令其不能
    注意之事，竟疏未注意，貿然將前揭車輛停放在前揭地點之
    慢車道而佔用慢車道停車，並留於車內休息。適原告之子洪
    天亨於同日12時40分許騎乘車牌號碼000-0000號普通重型機
    車（下稱系爭機車），沿同路段同向行駛至前揭地點，亦疏
    未注意車前狀況，未隨時採取必要之安全措施，復於行駛中
    違規使用行動電話、單手騎乘，迨見前揭車輛停放前方，已
    避煞不及而騎乘前揭機車自後撞及前揭車輛（下稱系爭事故
    ），洪天亨因而人車倒地，致受有左側耳漏、腹部挫傷、右
    手開放性骨折、右膝撕裂傷、左小腿撕裂傷等傷害（下稱系
    爭傷勢），經送往國軍高雄總醫院附設屏東民眾診療服務處
    後急救無效死亡，被告自應對原告負侵權行為損害賠償責任
    。原告洪崑煜為洪天亨支出喪葬費用新臺幣（下同）48萬元
    ，且原告辛苦養育洪天亨甫至成人，竟遭此喪子之痛，痛苦
    莫名，心理之哀痛至今仍無法平復，精神上即痛苦不堪，併
    分別請求精神慰撫金800 萬元，又被告與洪天亨就系爭事故
    發生各負擔40% 、60% 過失責任，原告並已分別領取強制險
    理賠金100 萬元，則被告尚應分別賠償原告洪崑煜239 萬2,
    000 元（計算式：【48萬＋800 萬】×40% －100 萬＝239萬2,0
    00 萬）元、原告洪瑪玲220 萬元（計算式：800 萬×40% －1
    00 萬＝220 萬）。為此，爰依民法第184 條、第192 條第1 
    項、第194 條之規定，提起本件訴訟等語。並聲明：被告應
    分別給付原告洪崑煜239 萬2,000 元、應給付原告洪瑪玲22
    0 萬元，及均自起訴狀繕本送達翌日起迄清償日止，按週年
    利率5%計算之利息。㈡願供擔保請准宣告假執行。
二、被告則以：原告請求之喪葬費用應提出相關單據，又被告雖
    有過失，然洪天亨當時單手騎乘普通重型機車並使用手機，
    未注意車前狀況而不及採取適當安全應變措施，致與被告撞
    擊，洪天亨就系爭事故之發生與有過失等語，資為抗辯，並
    聲明：㈠原告之訴駁回；㈡如受不利判決，願供擔保免為假執
    行。
三、得心證之理由：
  ㈠按本規則用詞，定義如下：一、汽車：指在道路上不依軌道
    或電力架線而以原動機行駛之車輛（包括機車）；顯有妨礙
    其他人、車通行處所，不得停車。道路交通安全規則第2 條
    第1 項第1 款、第112 條第1 項第9 款分別定有明文。被告
    於上開時、地，未依規定將前揭車輛停放在前揭地點慢車道
    ，而佔用慢車道停車，遭洪天亨騎乘系爭機車自後撞及，致
    洪天亨受有系爭傷勢，經送醫急救無效等情，有調查報告、
    道路交通事故現場圖、道路交通事故調查報告表（一）（二
    ）、系爭大貨車車輛及系爭機車車輛詳細資料報表、被告證
    號查詢結果、國軍高雄總醫院附設屏東民眾診療服務處診斷
    證明書、道路交通事故照片31幀、相驗筆錄、臺灣屏東地方
    檢察署相驗屍體證明書、臺灣屏東地方檢察署檢驗報告書及
    相驗照片、職務報告、監視器畫面擷圖9 幀、行車紀錄器畫
    面擷圖8 幀、屏東縣政府警察局屏東分局109 年10月31日屏
    警分偵字第10934044900 號函暨檢附之相驗照片10幀、相驗
    報告書（相卷第11、21、23至25、41、43、45、48之1 、51
    至81、83、84、89、91至106 、111 至113 、119 至127 、
    129 至135 、137 至147 、149 頁），是此部分事實堪以認
    定。又被告所涉過失致死罪嫌，經本院刑事庭以110 年度交
    訴字第10號審理時（下稱系爭刑案），被告就其有為依規定
    將車輛停放於慢車道之過失一節，坦承不諱（系爭刑案交訴
    卷第41頁），並經本院刑事庭判處有期徒刑10月，有該案判
    決書可憑（本院卷第9 至14頁），被告於本院審理時亦未就
    有前開過失行為之事實予以爭執（本院卷第53頁），應足認
    被告之駕駛行為確有上開過失，且與洪天亨之死亡結果間，
    具相當因果關係。原告主張被告就系爭事故應負過失之侵權
    行為責任，堪以採信。
  ㈡按違反保護他人之法律，致生損害於他人者，負賠償責任。
    汽車、機車或其他非依軌道行駛之動力車輛，在使用中加損
    害於他人者，駕駛人應賠償因此所生之損害。不法侵害他人
    致死者，對於支出醫療及增加生活上需要之費用或殯葬費之
    人，亦應負損害賠償責任。不法侵害他人致死者，被害人之
    父、母、子、女及配偶，雖非財產上之損害，亦得請求賠償
    相當之金額，民法第184 條第2 項本文、第191 條之2 本文
    、第194 條、第195 條第1 項分別定有明文。而洪天亨因被
    告之過失行為死亡，二者間具有相當因果關係，如前所述，
    被告自應負賠償責任，原告請求被告賠償因此所受之損害，
    核屬有據，茲就其請求之項目及金額，是否准許，分別說明
    如後：
  ⒈喪葬費用部分：
    原告主張：原告洪崑煜因系爭事故為洪天亨支出喪葬費用48
    萬元等語，並提出萬宗禮儀社免用統一發票收據、各項規費
    繳納收據聯單為證（本院卷第31至33頁），本院審酌依我國
    風俗民情，上開殯葬費用尚未超逾一般合理之殯葬費數額，
    認原告喪葬費用其中23萬8,000 元部分主張洵屬有據，至原
    告雖主張就其餘24萬2,000 元部分，或因屬細瑣花費、或因
    未索取收據而無法提供單據，惟此部分請求原告確並未提出
    任何證據以實其說，亦未向本院提出證據調查之聲請，原告
    此部分請求，即屬無據。是原告主張原洪崑煜告支付喪葬費
    用，請求被告給付原告洪崑煜23萬8,000 元部分，為有理由
    ，超逾部分，尚難准許。
  ⒉精神慰撫金部分：
    按慰藉金之賠償須以人格權遭遇侵害，使精神上受有痛苦為
    必要，其核給之標準固與財產上損害之計算不同，然非不可
    斟酌雙方身分資力與加害程度，及其他各種情形核定相當之
    數額，最高法院51年台上字第223 號判例意旨參照。本件被
    告因前開過失行為致洪天亨死亡，洪天亨為89年3 月4 日生
    ，於109 年10月21日系爭事故發生時甫年滿20歲，原告為洪
    天亨之父母，其等辛苦撫養洪天亨至成年，竟因系爭事故一
    夕間驟失至親，天人永隔，精神上自深受打擊，而受有相當
    之痛苦，應認得依民法第194 條規定請求非財產上之損害賠
    償。而洪天亨於系爭事故發生時就讀於正修大學，平日在墨
    醬章魚燒店打工，平均每月收入約2 萬元，原告洪崑煜為高
    中畢業，現任職於思牧股份有限公司，每月收入約3 萬元，
    原告洪瑪玲為專科畢業，現任職於高津股份有限公司，每月
    收入約2 萬7,000 元，被告於刑事審理中自承為高中畢業，
    現擔任司機（本院卷第24、54頁；交訴卷第128 頁）；原告
    洪崑煜109 年度有所得資料，名下有田賦、土地及汽車，原
    告洪瑪玲有所得資料，名下無財產，被告有所得，名下有土
    地（本院卷末證物袋），審酌洪天亨年紀尚輕即因系爭事故
    意外驟逝，原告遭受喪子之精神痛苦非微，惟洪天亨應非家
    庭經濟支柱，及兩造之身分、地位、經濟狀況、被告過失程
    度等情狀，認原告因系爭事故所受之非財產上損害應各以1,
    800,000 元為適當，逾此數額，尚嫌過高，即屬無據。
  ⒊依上開說明，原告洪崑煜得請求被告賠償之金額為203 萬8,0
    00 元（喪葬費用23萬8,000 元＋精神慰撫金180 萬元），原
    告洪瑪玲得請求180 萬元。
  ㈢再按損害之發生或擴大，被害人與有過失者，法院得減輕賠
    償金額，或免除之。民法第217 條第1 項定有明文。本件原
    告就系爭事故發生，亦有單手騎乘機車並使用手機，且未注
    意車前狀況之過失，亦為兩造所不爭執，堪認原告就系爭事
    故發生與有過失至明。又本院審酌洪天亨單手騎乘機車，於
    行駛中違規使用行動電話，又未注意車前狀況，隨時採取必
    要之安全措施，過失情節較為重大，就系爭事故發生應負主
    要過失責任，被告雖違規將係爭大貨車停放於慢車道，阻礙
    慢車道之車輛通行，然係因洪天亨騎車自遠而近，應能注意
    慢車道已停放系爭大貨車而須變換車道通過，依當時視線及
    路況，倘原告未以單手方式騎乘系爭機車並使用行動電話，
    應得及時閃避而避免系爭事故之發生是，被告過失情節應較
    原告為輕，又於刑事案件審理中，經本院囑託高雄市政府交
    通局車輛行車事故鑑定委員會鑑定結果，認定洪天亨單手駕
    駛普通重型機車，未注意車前狀況，並未隨時採取必要之安
    全措施，為肇事主因；被告駕駛自用大貨車，佔用慢車道停
    車，顯有妨礙其他車通行，為肇事次因，有前開鑑定委員會
    鑑定意見書及鑑定覆議會覆議意見書可憑（交訴卷第至51至
    53頁），就肇事責任主次因亦與本院認定結果相同，本院審
    酌兩造駕駛行為、兩車碰撞情形、前開過失情節等情狀，認
    原告過失責任比例應為90% 、被告過失責任比例應為10% 為
    適當。是本件原告洪崑煜、洪瑪玲得請求之損害賠償金額，
    經以上開過失比例減輕後應為203,800 元、180,000 元（洪
    瑪玲部分：203 萬8,000 元×10% ，洪瑪玲部分180 萬元×10
    % ，小數點以下四捨五入）。
  ㈣末按因汽車交通事故死亡者，為受害人之遺屬；其順位如下
    ：㈠父母、子女及配偶。同一順位之遺屬有數人時，按人數
    平均分配保險給付或補償。保險人依本法規定所為之保險給
    付，視為被保險人損害賠償金額之一部分，被保險人受賠償
    請求時，得扣除之，強制汽車責任保險法第11條第1 項第2
    款第1 目、第2 項、第32條分別定有明文。查原告因系爭事
    故分別受領強制汽車責任險保險金1,000,000 元，經原告陳
    明在卷，並有卷附存摺明細可稽（本院卷第35、37頁），已
    超過原告洪崑煜、洪瑪玲分別得向被告請求之損害賠償金額
    即203,800 元、180,000 元，是原告已無餘額可請求被告給
    付。
四、綜上所述，本件原告依侵權行為之法律關係，請求被告給付
    原告洪崑煜239 萬2,000 元、原告洪瑪玲220 萬元及均自起
    訴狀繕本送達翌日起至清償日止，按週年利率5%計算之利息
    ，為無理由，應予駁回。原告之訴既經駁回，其假執行之聲
    請失所附麗，應併予駁回。
五、本件事證已臻明確，兩造其餘陳述及攻擊防禦方法核與判決
    結果不生影響，爰不逐一論述，附此敘明。
六、本件係刑事附帶民事訴訟裁定移送民事庭審理，依刑事訴訟
    法第504 條第2 項之規定，免納裁判費，且本件未再支出其
    他訴訟費用，故無庸為訴訟費用負擔之諭知。
中　　華　　民　　國　 111　　年　　2 　　月　　17　　日
                  屏東簡易庭  法  官  彭聖芳
正本係照原本作成。
如對判決上訴，須於判決送達後20日內向本院提出上訴狀，其未
表明上訴理由者，應於提出上訴後20日內向本院補提理由書狀（
均須按他造當事人之人數附繕本）。
如委任律師提起上訴者，應一併繳納上訴審裁判費。
中　　華　　民　　國　　111 　年　　2 　　月　　17　　日
                              書記官  孫秀桃